臺灣士林地方法院行政訴訟判決　
110年度交字第277號
原      告  張傳宏  
被      告  新北市政府交通事件裁決處
                      
代  表  人  李忠台    住同上
訴訟代理人  黃慧婷律師
上列當事人間交通裁決事件，原告不服被告中華民國110年9月1
日新北裁催字第48-ZAA290783號裁決，提起行政訴訟，本院判決
如下：
    主  文
原告之訴駁回。
訴訟費用新臺幣參佰元由原告負擔。　　　　
    事實及理由
壹、程序事項：
　　本件原告因不服被告於民國110年9月1日以新北裁催字第48-
    ZAA290783號違反道路交通管理事件裁決書（下稱原處分）
    ，裁處其罰鍰新臺幣（下同）3,000元，並記違規點數1點，
    提起行政訴訟，依行政訴訟法第237條之1規定，應適用交通
    裁決事件訴訟程序，本院並依同法第237條之7規定，爰不經
    言詞辯論，逕為判決。
貳、實體事項：
一、爭訟概要：
　　內政部警政署國道公路警察局第一公路警察大隊（下稱舉發
    機關）汐止分隊員警查證後，認民眾於110年7月21日檢具違
    規證據資料檢舉，原告駕駛其所有車牌號碼000-0000號自用
    小客車（下稱系爭汽車），於110年7月21日18時9分許，行
    經國道一號北向12.3公里處時，有「行駛高速公路未依規定
    變換車道（變換車道未依規定使用方向燈）」之違規事實屬
    實，而於110年8月11日填製內政部警政署國道公路警察局國
    道警交字第ZAA290783號舉發違反道路交通管理事件通知單
    （下稱舉發通知單）予以舉發車主即原告，並記載應到案日
    期為110年9月25日前。原告於110年8月16日向被告陳述意見
    ，經舉發機關查復違規事實屬實，原告遂於110年9月1日向
    被告申請開立裁決書，被告乃於同日作成原處分，依道路交
    通管理處罰條例第33條第1項第4款、第63條第1項第1款，裁
    處其罰鍰3,000元，並記違規點數1點。原告不服，遂提起本
    件行政訴訟。
二、原告起訴主張：
　㈠伊遭後車檢舉之地點為國道一號北向12.3公里處，近汐止交
    流道匝道口，此地點每遇用路峰值時段（如上、下班），常
    處於壅塞狀態；案發當時即處於壅塞狀態，系爭汽車於國道
    一號北向高架路段向該匝道口行駛，並於高架與平面匯集路
    段起，即一路排隊緩駛向汐止交流道，中途亦未變換車道，
    於進入槽化線段前，已使用方向燈告知周遭車輛，系爭汽車
    欲向交流道行駛，且按規定排隊下匝道口。當時行駛車速緩
    慢，並非一般行駛狀態下之變換車道，可經由採證照片推算
    證明。按道路交通標誌標線號誌設置規則，槽化斜紋線寬20
    公分、間距30公分，故每槽化線寬加間距應為50公分，以採
    證照片中系爭汽車於7秒鐘內移動約40槽化格計算，可推得
    系爭汽車車速約為時速10公里（此為求客觀之高估數據）。
    於當時之路況下，系爭汽車既無違反道路交通管理處罰條例
    第一章第1條之法條設立原則，即破壞交通秩序及危害交通
    安全之事實存在。以此舉發系爭汽車違規並不符合用路常理
    。而道路交通管理處罰條例應為確保用路人權益與安全之基
    石，而非成為惡意檢舉之工具，僅以經檢舉人刻意剪輯之片
    段影像，亦無法充分證實舉發機關回覆函文所述之「以科學
    儀器取得之證據資料」。原告自認駕駛習慣及守法觀念良好
    ，亦從未有過類似或更重大之違規紀錄，故有充分自信當時
    並無違規事實，惟因收到舉發通知單時（即8月16日）已距
    違規時間近一個月，系爭汽車之行車紀錄器影像早已覆蓋，
    亦逾越國道高速公路局可供調閱路段影像之15日期限，原告
    反舉證確實困難，望能諒解並協助伸張權益等語。
　㈡並聲明：原處分撤銷。
三、被告答辯略以：
　㈠依道路交通管理處罰條例第33條第1項第4款、道路交通安全
    規則第109條第2項第2款規定，可知車輛變換車道時使用方
    向燈之方式應全程使用至完成變換車道為止，否則即屬於變
    換車道未依規定使用燈光之違規。本件原告於前揭地點變換
    車道自始至終均未使用方向燈（參附件一「RV-00000000000
    000-0.mp4」），核其行為即已構成未依規定使用方向燈之
    違規，應無違誤。至原告起訴狀中稱自己過往駕駛習慣良好
    、非常自信當時並無違規、檢舉人惡意檢舉等主張，均與訴
    訟爭執之處分本身無關，原告之訴均無理由。再者，原告既
    為合法考領汽車駕駛執照之人，其對上述規定應知之甚詳，
    並應確實遵守。是原告前揭所述，無非單方所執之詞，委無
    足取。綜上，原告本件違規行為，應堪認定。被告依法裁處
    ，並無違誤。
　㈡並聲明：原告之訴駁回。
四、本院之判斷：
　㈠按「汽車行駛於高速公路、快速公路或設站管制之道路，不
    遵使用限制、禁止、行車管制及管理事項之管制規則而有下
    列行為者，處汽車駕駛人新臺幣三千元以上六千元以下罰鍰
    ：…四、未依規定變換車道。…」、「汽車駕駛人有下列各款
    所列條款之一者，除依原條款處罰鍰外，並予記點：一、有
    第三十三條第一項…情形之一者，各記違規點數一點。」，
    道路交通管理處罰條例第33條第1項第4款、第63條第1項第1
    款定有明文。又依同條例第33條第6項授權訂定之高速公路
    及快速公路交通管制規則第11條第2款規定：「汽車在行駛
    途中，變換車道或超越前車時，應依標誌、標線、號誌指示
    ，並不得有下列情形：…二、未依規定使用方向燈。…」。再
    按「行車遇有轉向、減速暫停、讓車、倒車、變換車道等情
    況時所用之燈光及駕駛人之手勢，應依下列規定：…六、變
    換車道時，應先顯示欲變換車道方向之燈光或手勢。」、「
    汽車駕駛人，應依下列規定使用方向燈：…二、左（右）轉
    彎時，應先顯示車輛前後之左（右）邊方向燈光；變換車道
    時，應先顯示欲變換車道方向之燈光，並應顯示至完成轉彎
    或變換車道之行為。…」，道路交通安全規則第91條第1項第
    6款、第109條第2項第2款亦有明文。另按「對於違反本條例
    之行為者，民眾得敘明違規事實或檢具違規證據資料，向公
    路主管或警察機關檢舉，經查證屬實者，應即舉發。但行為
    終了日起逾七日之檢舉，不予舉發。」，道路交通管理處罰
    條例第7條之1定有明文。
　㈡經查，原告駕駛系爭汽車，於上揭時、地，有「行駛高速公
    路未依規定變換車道（變換車道未依規定使用方向燈）」事
    實等情，有檢舉明細、舉發通知單（本件違規時間110年7月
    21日，檢舉日期為同日，合於道路交通管理處罰條例第7條
    之1之規定）、舉發機關110年8月25日國道警一交字第11017
    07648號函暨所附採證照片、110年10月18日國道警一交字第
    1101708922號函暨所附道路交通事故現場圖、駕駛人基本資
    料、汽車車籍查詢資料等件附卷可稽（見本院卷第56-58、6
    4-67、72-78頁）。
　㈢原告主張：系爭汽車於國道一號北向高架路段向汐止交流道
    匝道口行駛，當時處於壅塞狀態，於高架與平面匯集路段起
    ，即一路排隊緩駛向汐止交流道，中途未變換車道，於進入
    槽化線段前，已使用方向燈告知周遭車輛，當時行駛車速緩
    慢，並非一般行駛狀態下之變換車道，並無破壞交通秩序及
    危害交通安全。僅以經檢舉人刻意剪輯之片段影像，亦無法
    充分證實舉發機關回覆函文所述之以科學儀器取得之證據資
    料等語。經查：
　⒈原告雖主張：當時伊於高架與平面匯集路段起，即一路排隊
    緩駛向汐止交流道，中途未變換車道，於進入槽化線段前，
    已使用方向燈告知周遭車輛等語（見本院卷第9頁），然其
    到庭另陳稱：因前方車輛回堵，伊無法明確看到標線等語（
    見本院卷第118頁），就其未變換車道，直至槽化線處使用
    方向燈，抑或無法明確看到標線（倘原告未能明確看到標線
    ，應無從確認其並未變換車道，亦無從因進入槽化線處而使
    用方向燈），所述前後不一，所言是否屬實，已值懷疑。
　⒉又本院當庭勘驗本件檢舉影像（檔案名稱：①RV-00000000000
    000-0.MP4、②RV-00000000000000-0.MP4），勘驗結果為（
    見本院卷第116-117頁）：「①檔案名稱RV-00000000000000-
    0.MP4：錄影畫面一開始右下角顯示時間為西元2021年7月21
    日18：09：13（此為錄影畫面所示時間，下同），可看見當
    時陰天，日間光線充足，無聲音。系爭汽車（如紅色圓框所
    示）行駛於國道一號北向12.3公里處（見本院卷第92-94頁
    擷取畫面1）。於18：09：14，可看見系爭汽車（如紅色圓
    框所示）右側地面繪有穿越虛線（見本院卷第94-96頁擷取
    畫面2）。於18：09：15，可看見系爭汽車（如紅色圓框所
    示）右側車輪壓上白虛線，未使用方向燈（見本院卷第96-9
    8頁擷取畫面3）。於18：09：18，可看見系爭汽車（如紅色
    圓框所示）向右跨越白虛線，行駛於白虛線上，未使用方向
    燈（見本院卷第98-100頁擷取畫面4）。於18：09：19，可
    看見系爭汽車（如紅色圓框所示）跨越白虛線至右側車道，
    左側車輪壓上白虛線，未使用方向燈（見本院卷第100-102
    頁擷取畫面5）。於18：09：19，可看見系爭汽車（如紅色
    圓框所示）啟動煞車燈，向右跨越白虛線至右側車道，左側
    車輪壓上白虛線，未使用方向燈（見本院卷第102-104頁擷
    取畫面6）。②檔案名稱RV-00000000000000-0.MP4：錄影畫
    面一開始右下角顯示時間為西元2021年7月21日18：09：13
    （此為錄影畫面所示時間，下同），可看見當時陰天，日間
    光線充足，無聲音。系爭汽車（如紅色圓框所示）啟動煞車
    燈，左側車輪壓上白虛線，未使用方向燈（見本院卷第104-
    106頁擷取畫面7）。於18：09：20，可看見系爭汽車（如紅
    色圓框所示）啟動煞車燈，行駛至右側車道，未使用方向燈
    （見本院卷第106-108頁擷取畫面8）。於18：09：20，可看
    見系爭汽車（如紅色圓框所示）啟動煞車燈，行駛於右側車
    道（見本院卷第108-110頁擷取畫面9）。於18：09：23，可
    看見系爭汽車（如紅色圓框所示）啟動煞車燈，車牌號碼為
    BAJ-7616（見本院卷第110-112頁擷取畫面10）。」。
　⒊原告雖主張：僅以經檢舉人刻意剪輯之片段影像，並非以科
    學儀器取得之證據資料等語。然依前揭道路交通管理處罰條
    例第7條之1之規定，民眾檢舉需敘明違規事實或檢具違規證
    據資料，經公路主管或警察機關查證屬實，應即舉發，而就
    錄影設備而言，僅係將影像透過鏡頭及感光、存儲設備予以
    紀錄、存檔，且本件檢舉影像，經本院當庭勘驗，畫面之畫
    質及光線前後一致，週邊景物連續，並無剪接或變造等人為
    造作之跡證，舉發機關據以舉發，核屬有據，原告此部分主
    張，並非可採。
　⒋按「本規則所用名詞，釋義如下：…三、主線車道︰指車道中
    可供汽車直駛之車道。…十、減速車道︰指設於主線車道與匝
    道之間，專供汽車駛離主線車道進入匝道前減速之車道。…
    」，高速公路及快速公路交通管制規則第2條第1項第3、10
    款定有明文。且按「穿越虛線，係供車輛匯入匯出時，做為
    劃分主線車道與其他車道之用，其他車道車輛應讓主線車道
    車輛先行。本標線為白虛線，線寬十五或三十公分，線段一
    公尺，間距二公尺。」，道路交通標誌標線號誌設置規則第
    189條之1亦有明文。可見主線車道與減速車道屬不同車道，
    由主線車道駛入減速車道，自屬車道間之轉換。又高速公路
    中穿越虛線之設置，係將高速公路從其他車道匯入主線車道
    之車輛，抑或從主線車道匯出之車輛，與原本行駛在主線車
    道之車輛予以分隔，俾維護車流交匯之行車安全。而依上開
    勘驗結果，系爭汽車行駛於高速公路，自主線車道進入減速
    車道，跨越穿越虛線，並未顯示方向燈，未依規定變換車道
    之違規事實明確，原告主張其並未變換車道，且進入槽化線
    處已使用方向燈，並非事實。
　⒌至原告主張：當時行駛車速緩慢，並非一般行駛狀態下之變
    換車道，並無破壞交通秩序及危害交通安全等語。經核，駕
    駛人駕駛汽車變換車道時，應先顯示欲變換車道方向之燈光
    或手勢，目的在於使其他用路人確認其行向而為適當反應，
    以維護交通秩序，確保交通安全，是於可能影響其他用路人
    交通安全為已足，道路交通管理處罰條例第33條第1項第4款
    亦不以發生實際危害為處罰之構成要件，原告此部分主張，
    自無從據以為對其有利之認定。
　㈣從而，系爭汽車於上開時間，自主線車道變換至減速車道，
    未使用方向燈，舉發員警據以依道路交通管理處罰條例第33
    條第1項第4款之規定製單舉發，自屬有據。
五、綜上所述，本件原告確於前揭時間，駕駛系爭汽車，在國道
    一號北向12.3公里處，有「行駛高速公路未依規定變換車道
    （變換車道未依規定使用方向燈）」之違規事實，被告依道
    路交通管理處罰條例第33條第1項第4款、第63條第1項第1款
    、違反道路交通管理事件統一裁罰基準及處理細則及違反道
    路交通管理事件統一裁罰基準表之規定，裁處原告罰鍰3,00
    0元，並記違規點數1點，並無違誤。原告訴請撤銷為無理由
    ，應予駁回。
六、本件判決基礎已臻明確，兩造其餘之攻擊防禦方法經本院斟
    酌後，核與判決不生影響，無一一論述之必要，併予敘明。
七、本件第一審裁判費為300 元，應由原告負擔，爰確定第一審
    訴訟費用額如主文第2 項所示。
八、據上論結，本件原告之訴為無理由，依行政訴訟法第237 條
    之7、第237條之8第1項、第98條第1項前段，判決如主文。
中　　華　　民　　國　　111 　年　　3 　　月　　4 　　日
　　　　　　　　　行政訴訟庭　法　官　林宜靜
以上為正本係照原本作成。
如不服本判決，應於判決送達後20日內，向本院提出上訴狀並表
明上訴理由（原判決所違背之法令及其具體內容或依訴訟資料可
認為原判決有違背法令之具體事實），其未載明上訴理由者，應
於提出上訴後20日內向本院補提理由書（上訴狀及上訴理由書均
須按他造人數附繕本，如未按期補提上訴理由書，則逕予駁回上
訴），並應繳納上訴裁判費新臺幣750元。
中　　華　　民　　國　　111 　年　　3 　　月　　4 　　日
                              書記官  朱亮彰